【裁判字號】    98,審交易,55
【裁判日期】    980730
【裁判案由】    公共危險
【裁判全文】
臺灣新竹地方法院刑事判決            98年度審交易字第55號
公  訴  人  臺灣新竹地方法院檢察署檢察官
被      告  甲○○
                  （另案現在臺灣新竹監獄執行中）
上列被告因公共危險等案件，經檢察官提起公訴（98年度調偵字
第76號）後，經被告於本院準備程序中，就被訴事實為有罪之陳
述，經告知被告簡式審判程序之旨，並聽取檢察官、被告之意見
後，經本院進行簡式審判程序，本院判決如下：
    主    文
甲○○犯不能安全駕駛動力交通工具罪，累犯，處有期徒刑拾壹
月。應於刑之執行前，令入相當處所，施以禁戒拾個月。
    犯罪事實
一、甲○○前有多次酒後駕車公共危險及酒後駕車肇事致人於死
    之刑事犯罪紀錄。其於民國91年間，因公共危險及業務過失
    致人於死等案件，經臺灣高等法院於91年10月30日以91年度
    交上訴字第141號判決判處應執行有期徒刑4年2 月確定，於
    93年8月16日縮短刑期假釋付保護管束出監，並於95年2月24
    日因保護管束期滿未經撤銷視為執行完畢。又於95年間，因
    傷害案件，經本院於95年9月25日以95年度竹簡字第821號判
    決判處有期徒刑3月確定，於96年3月6 日縮刑期滿執行完畢
    。另於95年間，再因公共危險案件，經本院於96年6 月20日
    以96年度交易字第51號判決判處有期徒刑8月確定，於97年2
    月16日縮刑期滿執行完畢。
二、詎甲○○猶不知悔改，其明知飲酒後，控制力及注意力均已
    降低致達無法安全駕駛動力交通工具之程度，如仍駕車行駛
    於道路上，隨時將有致他人於死、傷之危險，仍於97年11月
    23日下午4 時許，在新竹縣竹北市某工地飲用含有酒精成分
    之維士比飲料後，飲至同日下午5 時許，已因之欠缺通常注
    意力，而無安全駕駛車輛之能力，仍騎乘車牌號碼SMR－773
    號重型機車返回住處，迨於同日下午6 時10分許，途經新竹
    縣竹北市○○○街366 號前，因超車不當，不慎與黃克勤所
    騎乘之車牌號碼893－CJD號重型機車發生碰撞，兩人均因之
    倒地，黃克勤受有右側大腿挫傷、肢體多處擦傷等傷害（過
    失傷害部分，已據黃克勤撤回告訴，業經臺灣新竹地方法院
    檢察署檢察官為不起訴處分），甲○○則受有左前臂深層撕
    裂傷、左手撕裂傷及左足擦傷等傷害（未據告訴），嗣經警
    到場處理並將甲○○送醫救治，於同日晚上7 時20分，測試
    其吐氣所含酒精濃度達每公升1.01毫克，始查悉上情。
三、案經新竹縣政府警察局竹北分局報告臺灣新竹地方法院檢察
    署檢察官偵查起訴。
    理  由
一、程序部分
    按除被告所犯為死刑、無期徒刑、最輕本刑為3 年以上有期
    徒刑之罪或高等法院管轄第一審案件者外，於前條第1 項程
    序進行中，被告先就被訴事實為有罪之陳述時，審判長得告
    知被告簡式審判程序之旨，並聽取當事人、代理人、辯護人
    及輔佐人之意見後，裁定進行簡式審判程序，刑事訴訟法第
    273條之1第1 項定有明文。本件被告甲○○所犯係死刑、無
    期徒刑、最輕本刑為3 年以上有期徒刑以外之罪，其於準備
    程序中就被訴事實為有罪之陳述，經告知簡式審判程序之旨
    ，並聽取公訴人及被告甲○○之意見後，本院認為適宜進行
    簡式審判程序，合先敘明。
二、認定被告甲○○本件犯行所憑之各項證據：
（一）被告甲○○於警詢、偵查中及本院準備程序、簡式審判程
      序中對於上開犯行均坦承不諱，其稱略以：伊於97年11月
      23日下午4 時許，在新竹縣竹北市某工地一邊工作一邊喝
      維士比，喝到當日下午5時許下班，伊騎乘車牌號碼SMR－
      773號重型機車欲返回住處，而於同日下午6時10分許，途
      經新竹縣竹北市○○○街366 號前，與告訴人黃克勤所騎
      乘之車牌號碼893－CJD號重型機車發生碰撞，但是如何發
      生車禍伊記不起來等語（見98年度偵字第1462號偵查卷第
      6、7、39頁，本院卷第38、41頁）。
（二）告訴人黃克勤於警詢及偵查中之指訴稱：他於97年11月23
      日下午6 時10分許，騎乘車牌號碼893－CJD號重型機車途
      經新竹縣竹北市○○○街366 號前，被告甲○○騎乘車牌
      號碼SMR－773號重型機車在他對向車道，在被告甲○○前
      方有一輛自小客車，當時被告甲○○要超車又沒開車燈，
      他沒有看到被告甲○○騎乘之機車就對撞了等語（見上開
      偵查卷第9、10、40頁）。
（三）新竹縣政府警察局97年12月1 日竹縣警交字第E00000000
      號舉發違反道路交通管理事件通知單影本1 紙（事後補開
      單，見上開偵查卷第20頁）可資佐憑：被告甲○○確有酒
      後駕車肇事之犯行，另按道路交通安全規則第114 條第2
      款規定，倘汽車駕駛人飲酒後其吐氣所含酒精成份超過每
      公升0.25毫克以上者，即不得駕駛車輛。
（四）酒精測定紀錄表1 紙（見上開偵查卷第16頁）：被告甲○
      ○經警於97年11月23日晚間7 時20分許測試酒精濃度，其
      呼氣測試值為每公升1.01毫克。
（五）參酌國外認定標準，對於酒精濃度呼氣已達每公升0.55毫
      克者，肇事率為一般正常人之10倍以上，且呈現判斷力嚴
      重受損、體能與精神協調力受損等情（見臺灣高等法院檢
      察署88年11月彙編之刑法第185條之3酒後駕車「不能安全
      駕駛」認定標準之相關論文資料）觀之，被告甲○○肇事
      後為警於東元綜合醫院急診室內，檢測其呼氣所含酒精濃
      度達每公升1.01毫克，有上開酒精濃度檢測單在卷可資佐
      證，參酌上述資料，以及被告甲○○確因飲酒後駕車與告
      訴人黃克勤所騎乘之機車發生車禍，亦為被告甲○○所承
      認，是以被告因酒後致注意力減低、反應能力變慢，顯已
      具有不能安全駕駛動力交通工具之危險性，應認被告甲○
      ○已達不能安全駕駛之標準。
（六）東元綜合醫院診斷證明書2 紙（見上開偵查卷第18、19頁
      ）：證明告訴人黃克勤受有右側大腿挫傷、肢體多處擦傷
      等傷害，被告甲○○受有左前臂深層撕裂傷約10公分、左
      手撕裂傷2處共約2.5公分及左足擦傷等傷害。
（七）新竹縣政府警察局竹北分局97年11月23日道路交通事故現
      場圖、道路交通事故調查報告表（一）（二）各1 份、現
      場日間照片4 張、夜間照片18張等資料在卷可參（見上開
      偵查卷第12至14、21至29頁，98年度調偵字第76號偵查卷
      第5、6頁）。
（八）本院復依職權將被告甲○○送請財團法人天主教湖口仁慈
      醫院針對被告甲○○是否有酗酒成癮並有再犯之虞進行鑑
      定，經該院於98年6月25日以（98）湖仁醫精字第304號函
      所附之司法鑑定報告書1 份（見本院卷第27至31頁），其
      鑑定結果略為：被告甲○○有酒精成癮的現象，但是若是
      生活模式沒有改變，像是如果仍然沒有穩定的工作，日後
      喝酒的機會仍然很大，喝酒之後，沒有太多條件可以選擇
      不酒駕，喝酒的模式也很少會不出門只留在家中自己喝，
      因為這樣子就沒有跟朋友在一起喝酒的樂趣，目前加強認
      知上的改變，讓被告甲○○知道他個人的興趣有可能會影
      響別人的安全，所以酒駕的再犯風險仍然很高等情。
（九）綜上，本件事證明確，被告甲○○所犯酒醉駕車之犯行，
      堪予認定，自應依法予以論科。
三、論罪科刑：
（一）論罪：核被告甲○○所為，係犯刑法第185條之3之酒後駕
      車公共危險罪。
（二）累犯：被告甲○○前於91年間，因公共危險及業務過失致
      人於死等案件，經臺灣高等法院於91年10月30日以91年度
      交上訴字第141號判決判處應執行有期徒刑4年2 月確定，
      於93年8月16日縮短刑期假釋付保護管束出監，並於95年2
      月24日因保護管束期滿未經撤銷視為執行完畢。又於95年
      間，因傷害案件，經本院於95年9 月25日以95年度竹簡字
      第821號判決判處有期徒刑3月確定，於96年3月6日縮刑期
      滿執行完畢。另於95年間，再因公共危險案件，經本院於
      96年6月20日以96年度交易字第51號判決判處有期徒刑8月
      確定，於97年2 月16日縮刑期滿執行完畢等情，有臺灣高
      等法院被告前案紀錄表1 份在卷可按，其受有期徒刑之執
      行完畢，5 年以內故意再犯本件有期徒刑以上之罪，為累
      犯，應依刑法第47條第1項規定加重其刑。
（三）量刑：爰審酌被告甲○○除有上開構成累犯之刑事紀錄，
      ，業已論述如前，另有多次酒醉駕車之公共危險之前科紀
      錄，足徵其素行非佳，竟無視於法之禁令，嚴重漠視道路
      交通往來之安全，仍酒醉駕車行駛於道，影響交通安全，
      並因而發生本件交通事故，致告訴人黃克勤受有上開傷害
      ，惟念及事後已與告訴人黃克勤達成調解等情，此有新竹
      縣竹北市調解委員會98年3 月12日調解筆錄1 份在卷可稽
      （見98年度調偵字76號偵查卷第2 頁），且對上開犯行坦
      承不諱，犯後態度尚佳等一切情狀，量處如主文所示之刑
      ，以示懲儆。
（四）禁戒之宣告：按因酗酒而犯罪，足認其已酗酒成癮並有再
      犯之虞者，於刑之執行前，令入相當處所，施以禁戒，刑
      法第89條第1 項定有明文。而所謂酒癮，係指慢性而長期
      性無法自制的飲酒，屬一種病態性的飲酒，造成酒精依賴
      和濫用。茲查：本件被告甲○○曾有多次酒醉駕車公共危
      險前科，其於88年間，因公共危險案件，經本院以88年度
      竹簡字第648 號判決判處拘役30日確定；再於90年間，因
      公共危險案件，經本院以90年度竹交簡字第257 號判決判
      處罰金23,000元確定；復於91年間，因公共危險及業務過
      失致人於死等案件，經臺灣高等法院以91年度交上訴字第
      141號判決判處應執行有期徒刑4年2月確定，並於95年2月
      24日因假釋付保護管束期滿執行完畢；另於95年間，再因
      公共危險案件，經本院以96年度交易字第51號判決判處有
      期徒刑8 月（經減刑為有期徒刑4 月）確定，於97年2 月
      16 日 縮刑期滿執行完畢；嗣於97年間，同因公共危險案
      件，經臺灣高等法院以97年度交上易字第344 號判決處有
      期徒刑10月確定等情，此有上開臺灣高等法院被告前案記
      錄表1 份在卷足憑，被告甲○○歷經上開偵查、審判及刑
      之執行過程，屢遭查獲猶一再犯之，倘非被告甲○○根本
      無法抗拒酒癮，否則何有可能甘冒再次遭刑事制裁之風險
      ，非必於駕車前大量飲酒不可。另參以卷附之財團法人天
      主教湖口仁慈醫院精神醫學部司法鑑定報告書（見本院卷
      第28 至31 頁），足認被告甲○○酗酒成癮並有再犯之虞
      ，業已無法期待被告甲○○未來無再度飲酒駕車之可能，
      且其行為對於交通秩序，以及遵守道路交通安全規則之用
      路人之人身及財產安全所表彰之嚴重型及危險性甚鉅，衡
      諸被告甲○○此種行為已對社會產生相當之危險性，自有
      加以預防矯治之必要。爰依刑法第89條第1 項規定，令被
      告甲○○於刑之執行前，入相當處所施以禁戒之保安處分
      10個月。
據上論斷，應依刑事訴訟法第273條之1第1項、第299條第1 項前
段，刑法第185條之3、第47條第1項、第89條第1 項、第2項前段
，刑法施行法第1條之1第1項，判決如主文。
本案經檢察官郭進昌到庭執行職務。
中    華    民    國    98    年    7     月    30    日
                  交通法庭    法  官    劉兆菊
以上正本證明與原本無異。
如不服本判決應於收受本判決後10日內向本院提出上訴書狀，其
未敘述上訴理由者，並得於提起上訴後20日內向本院補提理由書
狀「切勿逕送上級法院」。
中    華    民    國    98    年    7     月    30    日
                              書記官    林兆嘉
附錄本案論罪科刑所適用法條全文：
刑法第185條之3
服用毒品、麻醉藥品、酒類或其他相類之物，不能安全駕駛動力
交通工具而駕駛者，處1 年以下有期徒刑、拘役或科或併科15萬
元以下罰金。


司法院資訊處製作；財團法人民間司法改革基金會備份。
